臺灣嘉義地方法院刑事判決　　　　　　　　　　　　　九十一年度訴字第四八號
　　公　訴　人　臺灣嘉義地方法院檢察署檢察官
　　被　　　告　丙○○
　　指定辯護人　甲○○
右列被告因強盜案件，經檢察官提起公訴（九十一年度偵字第六○八四、六○五二號
），本院判決如左：
    主  文
丙○○意圖為自己不法之所有，以強暴至使不能抗拒，而取他人之物，累犯，處有期
徒刑伍年陸月。
扣案之行動電話壹支（廠牌：ＮＯＫＩＡ牌；機身編號：：00000000000
0000號，不含ＳＩＭ卡）沒收。
    事  實
一、丙○○前於民國八十五、六年間，因違反麻醉藥品管理條例、藥事法、竊盜、肅
    清煙毒條例等案件，分別經臺灣雲林地方法院、臺灣臺中地方法院判處有期徒刑
    四月、五月、五月、三年四月確定，上開案件接續執行，於八十七年十月六日因
    縮短刑期假釋出監，假釋期間交付保護管束，並於九十年一月二十二日執行完畢
    。竟仍不知悔改，因身上無錢花用，乃意圖為自己不法之所有，外出尋找被害對
    象伺機強盜財物，並先以其所使用過之ＯＫ繃將其所騎乘車牌號碼ＬＸＣ－一四
    八號重型機車之車牌黏貼掩飾後（該車係其祖父陳還所有），於九十一年八月二
    十四日晚上八時十一分許，在嘉義縣新港鄉○○村○○路八號新港郵局前，口戴
    其所有之花色口罩尾隨於當時正在上開郵局自動提款機前提領現金之乙○○，並
    以黃色塑膠袋將其所有之行動電話（廠牌：ＮＯＫＩＡ牌；門號為000000
    0000號，機身編號：：000000000000000號，租用人為劉雙
    華）包住，而佯為可致人死傷之刀械抵住乙○○腰部，並對乙○○恫稱：「有刀
    子，將錢給我」等語之強暴方法後，隨即以左手自乙○○身後強盜乙○○當時所
    提領之現金新台幣（下同）六萬元，乙○○不及細思乃與丙○○拉扯其所提領之
    現金，惟旋思及其已懷孕七個月，且丙○○以上開佯稱為刀械之行動電話抵住其
    腰部，終致使乙○○不能抗拒下，任由丙○○以雙手將前開現金六萬元強行取走
    ，並騎乘上開機車迅速逃離現場。嗣因丙○○於強盜上開乙○○所提領現金之過
    程，將右開行動電話不慎掉落於該郵局之自動提款機上，為乙○○所拾獲，經報
    警處理始循線於同年九月三日下午七時許查獲。而其所得現款六萬元則已花用殆
    盡，上開其所有供犯罪所用之花色口罩及黃色塑膠袋各一個則均丟棄。
二、案經嘉義縣警察局民雄分局報請臺灣嘉義地方法院檢察署檢察官偵查起訴。
    理  由
一、訊據被告丙○○對於右揭事實，除辯稱：伊雖有恐嚇被害人乙○○，但並未使被
    害人不能抗拒云云外，餘均坦承不諱，核與被害人乙○○迭次於警訊、偵查中及
    本院調查時（詳警卷第三頁至第六頁、九十一年度偵字第六○八四號偵查卷第一
    四、一五、二八頁、本院九十一年九月二十七日訊問筆錄）指訴之情節相符，並
    經證人即被告之胞姊陳欣怡於警訊中（詳警卷第七、八頁）證述明確，復有扣押
    書、被害報告、行動電話呼叫器線上查詢作業、上開機車及行動電話照片八張、
    上開郵局自動提款機前錄影機所翻拍被告強盜被害人財物之照片十張（見警卷第
    九、十、一八頁、第二○至二六頁、九十一年度偵字第六○五二號偵查卷第一四
    頁）附卷及上開被告佯為刀械之行動電話一支扣案可資佐證。
二、按強盜罪之強暴、脅迫，祇須抑壓被害人之抗拒或使被害人身體上、精神上，處
    於不能抗拒之狀態為已足，其暴力縱未與被害人身體接觸，仍不能不謂有強暴、
    脅迫行為。強盜罪所施用之強暴、脅迫手段，祇須足以壓抑被害人之抗拒，使其
    喪失意思自由為已足，縱令被害人實際無抗拒行為，仍於強盜罪之成立，不生影
    響。搶奪與強盜雖同具不法得財之意思，然搶奪係乘人不備，公然掠取他人之財
    物，如施用強暴脅迫，至使不能抗拒而取其財物或令其交付者，則為強盜罪。又
    所謂不能抗拒，袛須行為人所施之暴力已足使被害人本人主觀上受到壓制無法抗
    拒已足，至客觀上是否已達一般人皆不能抗拒之程度，則非所問。最高法院二十
    二年度上字第三一七號、三十年度上字第三○二三號、六十四年度台上字第一一
    六五號判例及七十二年度台上字第五○二九號裁判可資參照。是衡諸被告在上開
    郵局之自動提款機前，以黃色塑膠袋將其所有之前開行動電話包住，而佯為可致
    人死傷之刀械抵住被害人腰部，並對被害人恫稱：「有刀子，將錢給我」等語後
    ，強取被害人之財物；又綜觀其行搶當時之各項因素：被害人為一落單女子，在
    上開郵局自動提款機前之狹小空間內獨自面對歹徒，遭受生命安全威脅，已無逃
    跑自保餘地，且被告年輕壯碩，當時已近深夜、當地人車稀少，被害人又係有孕
    在身等客觀情狀；復參酌被告於警訊中供稱：「我並無持用刀械行搶，只是用塑
    膠袋包住行動電話偽裝刀械，使被害人害怕不敢抗拒」等語（見警卷第二頁正面
    ）；被害人於偵查中指稱：「我想我懷孕，怕被他推倒，所以沒有反抗，錢直接
    讓他拿走」等語（見九十一年度偵字第六○八四號偵查卷第一五頁背面）綜合判
    斷及揆諸上開判例意旨，被告上開行為，應屬直接對於人之身體施加暴力之強暴
    行為，依一般社會通念判斷，被害人當時已經處於不能抗拒之狀態，已屬至明。
    是被告以強暴手段，使人不能抗拒而強取財物之事實，應堪認定。則其上開所辯
    ，顯係畏罪避重就輕之飾詞，無足取信，本件事證明確，其犯行堪予認定。至被
    害人雖於偵查中為被告上開行搶過程不到三十秒之指述（見九十一年度偵字第六
    ○八四號偵查卷第一五頁正面），而與其於本院調查時所為當時僅幾秒鐘等語之
    供述（見本院九十一年九月二十七日訊問筆錄）或有不一，然衡諸被害人於偵查
    中所言，或因案發不久，心情緊張，表達不清，為人之常情，且其於本院調查時
    亦為：「（問：何以在檢察官那邊說約有三十秒？）我那時以為是開始搶到離開
    時間」等語（亦見本院九十一年九月二十七日訊問筆錄），再參以卷附被告前開
    行搶過程經上開郵局自動提款機前之錄影機所翻拍之照片十張顯示，自以被害人
    於本院調查時所供為可採，是尚難執此即為有利於被告之認定；又被告雖於偵查
    中及本院調查時均供稱其當時係向被害人恐嚇稱：「不要動，錢給我」等語，與
    被害人迭次所陳：「有刀子，錢給我」等語亦略有不同，惟被告於本院審理時則
    對其當時究係如何向被害人陳述答已不復記憶（見本院九十一年十月十四日審判
    筆錄），故自亦以被害人之指陳較為可採，然縱使被告當時確係向被害人恫稱「
    不要動，錢給我」，與本件被告之上開罪責亦無影響，併此敘明。
三、核被告丙○○所為，係犯刑法第三百二十八條第一項之強盜罪。被告前於八十五
    、六年間，因違反麻醉藥品管理條例、藥事法、竊盜、肅清煙毒條例等案件，分
    別經臺灣雲林地方法院、臺灣臺中地方法院判處有期徒刑四月、五月、五月、三
    年四月確定，上開案件接續執行，於八十七年十月六日因縮短刑期假釋出監，假
    釋期間交付保護管束，並於九十年一月二十二日執行完畢，有臺灣高等法院被告
    全國前案紀錄表及臺灣嘉義地方法院檢察署刑案資料查註紀錄表附卷可憑，其於
    有期徒刑執行完畢後五年以內再犯本件有期徒刑以上之罪，為累犯，應依刑法第
    四十七條之規定加重其刑。爰審酌被告年輕力壯，不思進取，且已有多項犯罪前
    科，均已分別執行完畢後又再犯，足見非處以重刑難收教化之效，況其於夜晚在
    上開郵局自動提款機前公然強盜財物，致使被害人陷於恐懼之中，嚴重影響人身
    安全、社會秩序，惡性重大，惟念其犯罪動機，係因一時貪念，且犯罪後坦承犯
    行，又未造成被害人成傷等一切情狀，量處如主文所示之刑，以資懲儆。又扣案
    之行動電話一支，係被告所有供本件犯罪所用之物，業據其供明在卷，爰依刑法
    第三十八條第一項第二款之規定宣告沒收；而上開行動電話內之ＳＩＭ卡，租用
    人係劉雙華，有行動電話呼叫器線上查詢作業乙紙附卷可參，是該ＳＩＭ卡並非
    被告所有，又非違禁物，爰不為沒收之諭知。至花色口罩及黃色塑膠袋各一個，
    雖係被告所有，且係供犯罪所用之物，惟俱遭被告隨手丟棄而未扣案，為免將來
    執行之困難，爰均不另予宣告沒收。另本件被告盜匪所得財物，依廢止前懲治盜
    匪條例第七條規定，固應諭知發還被害人，惟懲治盜匪條例既已廢止，即無庸再
    於判決主文，就盜匪所得財物，諭知發還被害人，併此說明。
據上論斷，應依刑事訴訟法第二百九十九條第一項前段，刑法第三百二十八條第一項
、第四十七條、第三十八條第一項第二款，判決如主文。
本案經檢察官洪三峰到庭執行職務。
中      華      民      國    九十一    年      十      月    二十五    日
                                  臺灣嘉義地方法院刑事第一庭
                                      法  官  黃  仁  勇
右正本證明與原本無異。
如不服本判決，應於判決送達後十日內向本院提出上訴狀（應附繕本)。
中      華      民      國    九十一    年      十      月    二十五    日
                                      書記官  呂  權  芳
附錄法條全文：
刑法第三百二十八條：
意圖為自己或第三人不法之所有，以強暴、脅迫、藥劑、催眠術或他法，至使不能抗
拒，而取他人之物或使其交付者，為強盜罪，處五年以上有期徒刑。
以前項方法得財產上不法之利益或使第三人得之者，亦同。
犯強盜罪因而致人於死者，處死刑、無期徒刑或十年以上有期徒刑；致重傷者，處無
期徒刑或七年以上有期徒刑。
第一項及第二項之未遂犯罰之。
預備犯強盜罪者，處一年以下有期徒刑、拘役或三千元以下罰金。
